臺灣臺南地方法院刑事判決　　　　　　　　　　　　九十年度南簡上字第一二五號
　　公　訴　人　　　　　臺灣臺南地方法院檢察署檢察官
　　上　訴　人
　　即　被　告　　　　　丙○○.
　　輔　佐　人
　　即被告之父　　　　　丁○○.
右列上訴人因賭博案件，不服本院九十年度營簡字第八十六號，中華民國九十年七月
十一日第一審簡易判決（九十年度營偵字第五一八號），提起上訴，本院管轄第二審
之合議庭判決如左：
    主  文
上訴駁回。
    事   實
一、丙○○於民國九十年二月間某日，在台南縣後壁鄉某處，明知其綽號「貓仔」之
    友人傅文義（年籍不詳）所交付之甲○○身分證一枚（男，六十五年六月十一日
    生，身分證統一編號：Ｚ000000000號，補發照日期：八十四年十一月
    十一日），係來歷不明之贓物，竟仍予收受供己持用。嗣丙○○先後於同年二月
    廿二日及廿五日，偕同女友乙○○、友人莊佳達、蘇志成、張雅玲等人，由丙○○持前揭甲○○之身分證前往台南縣新營市○○路卅四之二號嘉南大飯店投宿以
    供飯店職員登記之用，嗣於同年二月廿六日凌晨二時許，為警因追查丙○○所涉
    另件毒品犯行而查知上情。
二、案經台南縣警察局白河分局報請臺灣臺南地方法院檢察署檢察官偵查終結後，聲
    請以簡易判決處刑。
    理  由
一、訊據被告丙○○於本院審理中否認有何右開收受贓物之犯行，辯稱：系爭甲○○
    身分證一枚係綽號「貓仔」者交給乙○○，於嘉南大飯店投宿時係由乙○○拿出
    使用，伊未自綽號「貓仔」者收受該身分證，亦未於投宿嘉南大飯店時拿出使用
    云云。
二、經本院查：
    被告丙○○先後於九十年二月廿二日及廿五日，偕同女友乙○○、友人莊佳達、
    蘇志成、張雅玲等人，持前揭甲○○之身分證前往台南縣新營市○○路卅四之二
    號嘉南大飯店投宿以供飯店職員登記之用乙節，業經證人即嘉南大飯店職員戊○○於警訊中及本院審理中供證甚詳（見五二九號警卷九十年二月二十八日戊○○
    筆錄、本院一二五號卷九十一年二月二十五日筆錄），並有嘉南大飯店九十年二
    月廿二日、廿五日之旅客登記簿二紙附於五二九號警卷足佐，及甲○○身分證原
    本一枚扣案可稽。況且，證人莊佳達、乙○○、張雅玲於警訊時均供稱：投宿嘉
    南大飯店時係由被告出面承租等語（見附於本院一二五號卷內之台南縣警察局白
    河分局九十一年四月十七日白警刑字第０９１００１１５７７號函所附之警訊筆
    錄）。是以，可知持用甲○○身分證用供投宿嘉南大飯店登記者，確係被告無訛
    。又參以被告自警訊以迄偵查中、簡易庭審理中，均供稱：該枚身分證係其綽號
    「貓仔」之不詳年籍友人傅文義所交付（見五二九號警卷九十年二月二十六日丙○○筆錄、五一八號檢卷第四頁背面、簡易庭八十六號卷頁七），並於簡易庭調
    查中供承其於收受該紙身分證之時有懷疑這張身分證不乾淨等語（簡易庭八十六
    號卷頁八），業已足以認定被告於收受甲○○身分證時有贓物之認識。準此，被
    告否認有何收受贓物之犯行，辯稱：系爭甲○○身分證係綽號「貓仔」者交給乙○○，於嘉南大飯店投宿時係由乙○○拿出使用，伊未自綽號「貓仔」者收受該
    身分證，亦未於投宿嘉南大飯店時拿出使用云云，係屬卸責之詞，不足採信。本
    件事證已經明確，被告收受贓物之犯行堪以認定，應予依法論科。
三、查檢察官聲請簡易判決處刑意旨雖認被告係於上述時地拾獲被害人甲○○之身分
    證並予侵占入己而涉犯刑法第三百三十七條之侵占遺失物罪。然查，被告自警訊
    以迄偵、審中，均供稱該枚身分證係其綽號「貓仔」之不詳年籍友人傅文義所交
    付予伊，並供承其於收受該枚身分證之時「有懷疑這張身分證不乾淨」等語，足
    見被告持該枚身分證供投宿旅店之用，已有據為自己所有以供己用之意，而非單
    純以出於為他人保管之意思而持有。是以，核其所為，係犯刑法第三百四十九條
    第一項之收受贓物罪，檢察官聲請簡易判決處刑所引用法條，尚有未洽。按「侵
    占遺失物罪」之行為人，對該物並未先具有委任管理等持有之關係，此與其他類
    型之侵占罪不同；而與「贓物罪」相同，且所謂「侵占遺失物」與「收受贓物」
    ，俱以不法手段占有領得財物，其客觀構成要件之主要事實雷同，同以他人之財
    物為客體，同為侵害財產法益之犯罪，罪質尚無差異，應認為具有同一性（最高
    法院八十一年度台非字第四二三號、八十六年度台非字第一八七號、八十八年度
    台非字第三五０號判決意旨足資參照）。是以，法院自得依刑事訴訟法第三百條
    之規定變更起訴法條。原審以被告犯行明確，因予適用刑事訴訟法第四百四十九
    條第一項前段、第三百條，刑法第三百四十九條第一項、第四十一條第一項前段
    ，罰金罰鍰提高標準條例第一條前段、第二條等規定，論被告以收受贓物罪，並
    參酌持他人身分證件以供遂行隱藏身分或犯罪行為之情形，於吾國社會日益嚴重
    ，殊有害於社會治安及交易安全，為謀一般預防等一切情狀，逕以簡易判決量處
    有期徒刑六月，並諭知如易科罰金以銀元佰元折算壹日，經核認事用法，並無
    違誤，所量刑度，亦屬適當。上訴人上訴意旨否認犯罪並指摘原判決不當，為無
    理由，應予駁回。
據上論斷，應依刑事訴訟法第四百五十五條之一第一項、第三項、第三百六十八條，
，判決如主文。
本案經檢察官陳建弘到庭執行職務。
中      華      民      國      九十一      年      五      月  二十    日
                              臺灣臺南地方法院刑事第一庭
                                      審判長法  官  沈揚仁
                                            法  官  黃光進
                                            法  官  蘇義洲
右正本證明與原本無異
本件不得上訴
                                            書記官  岑  玢
中      華      民      國      九十一      年      五      月  二十    日
附錄本案論罪科刑法條全文：
刑法第三百四十九條第一項：收受贓物者，處三年以下有期徒刑、拘役或五百元以下
                          罰金。
